臺灣高等法院刑事判決　　　　　　　　99年度上訴字第3191號
上　訴　人　臺灣基隆地方法院檢察署檢察官
上　訴　人
即　被　告　蔡志中
　　　　　　　　（現於法務部矯正署臺北看守所
　　　　　　選任辯護人　法扶基金會張金盛律師
上　訴　人
即　被　告　高世偉
　　　　　　選任辯護人　法扶基金會陳學驊律師
被　　　告　張文龍
　　　　　　　　 （現另案於法務部矯正署桃園監獄執行中）
　指定辯護人　本院公設辯護人陳德仁
上列上訴人因被告等違反毒品危害防制條例案件，不服臺灣基隆
地方法院98年度訴字第1066號，中華民國99年6月21日第一審判
決（起訴案號：臺灣基隆地方法院檢察署98年度偵字第2895號、
第3074號、第4114號、第4314號；併辦部分：同署98年度偵字第
4656號、第4658號），提起上訴，本院判決如下：
    主  文
原判決關於蔡志中販賣第一級毒品、高世偉販賣第一級、第二級
毒品暨定執行刑及張文龍部分均撤銷。
蔡志中犯如附表一所示之罪，各量處如附表一所示之刑。應執行
有期徒刑拾捌年。扣案之第一級毒品海洛因陸包（驗餘淨重合計
參點肆捌捌貳公克）均沒收銷燬之；扣案之包裝上開海洛因之空
包裝袋陸只、SAMSUNG廠牌行動電話壹支（含門號0000000000號
SIM卡壹張）均沒收；未扣案之販賣毒品所得新臺幣拾陸萬元沒
收，如全部或一部不能沒收時，以其財產抵償之。
高世偉犯如附表二所示之罪，各量處如附表二所示之刑。應執行
有期徒刑拾伍年肆月。扣案之第一級毒品海洛因壹包（驗餘淨重
零點壹伍玖陸公克）、第二級毒品甲基安非他命拾包（驗餘淨重
合計伍點捌參柒捌公克）均沒收銷燬之；扣案之包裝上開海洛因
之空包裝袋壹只、包裝上開安非他命之空包裝袋拾只、SONY
ERIC SSON廠牌行動電話壹支（含門號0000000000號SIM卡壹張）
沒收。未扣案之販賣毒品所得新臺幣伍仟元沒收（其中新臺幣
仟元與共犯張文龍連帶沒收），如全部或一部不能沒收時，以其
財產抵償或連帶抵償之（其中新臺幣仟元與共犯張文龍連帶抵
償）。
張文龍共同販賣第二級毒品，處有期徒刑參年貳月，扣案之第二
級毒品甲基安非他命拾包（驗餘淨重合計伍點捌參柒捌公克）均
沒收銷燬之；扣案之包裝上開安非他命之空包裝袋拾只、SONY
ERICSSON廠牌行動電話壹支（含門號0000000000號SIM卡壹張）
沒收。未扣案之販賣毒品所得新臺幣參仟元與共犯高世偉連帶沒
收，如全部或一部不能沒收時，以其財產連帶抵償之。
    事  實
一、蔡志中明知海洛因係毒品危害防制條例第2條第2項第1款所
    規定列管之第一級毒品，不得非法持有、販賣，竟基於販賣
    第一級毒品海洛因以營利之犯意，以其申設之門號00000000
    00號行動電話做為販賣第一級毒品海洛因之聯繫工具，先後
    於：
  1.民國（下同）98年6月9日上午4時37分22秒起至同日上午5時
    3分止，以上開行動電話與黃宁鑫所持用之0000000000號行
    動電話聯絡，約定以新臺幣（下同）10萬元之價格，販售第
    一級毒品海洛因5錢（約18.75公克）予黃宁鑫。其交易方式
    為蔡志中將裝有上開第一級毒品海洛因1包之峰牌香菸盒1只
    ，藏放在基隆市○○區○○街53巷7號7樓之7租屋處樓下附
    近花圃，黃宁鑫則與其友人真實姓名年籍均不詳之綽號「阿
    耀」之男子共同前往，並由該綽號「阿耀」之男子在前揭花
    圃附近某咖啡廳前，交付現金10萬元予蔡志中，蔡志中則告
    知藏放海洛因之位置，由渠等前往拿取而完成交易。嗣黃宁
    鑫與綽號「阿耀」之成年男子取得蔡志中所交付之海洛因後
    返回黃宁鑫住處施用，發覺上開第一級毒品海洛因純度不佳
    ，黃宁鑫乃於同日上午5時30分46秒許，再撥打蔡志中持用
    之上開行動電話，擬協調退貨事宜，惟為蔡志中所拒。
  2.98年6月上旬某日，蔡志中在上址租屋處，與高世偉約定以6
    萬元之價格，販售第一級毒品海洛因5錢（約18.75公克）予
    高世偉，其交易方式為高世偉當場先行交付現金6萬元予蔡
    志中，嗣蔡志中則於翌日，在上址租屋處，交付海洛因2 錢
    予受高世偉委託前來取貨之張文龍，繼又於98年6月16日下
    午3時51分23秒起至98年6月16日晚間6時55分46秒止，以上
    開行動電話撥打高世偉持用之0000000000號行動電話，聯絡
    交付剩餘之第一級毒品海洛因3錢事宜，蔡志中則於98年6月
    16日晚間6時55分許，在其上址租屋處1樓門口，將第一級毒
    品海洛因3錢交予受高世偉委託前來取貨之張文龍，惟因蔡
    志中漏未將擬欲交付之海洛因放置盒內，嗣張文龍拿取後交
    付予高世偉時發覺所取得者為空盒，高世偉乃再撥打蔡志中
    上開行動電話與之聯繫，張文龍遂再度返回蔡志中住處重新
    取貨，而完成交易。
二、高世偉明知海洛因及甲基安非他命係毒品危害防制條例第2
    條第2項第1、2款所規定列管之第一、二級毒品，不得非法
    持有、販賣，竟各別基於販賣第一級毒品海洛因及第二級毒
    品甲基安非他命以營利之犯意，以其申設之門號0000000000
    號行動電話做為販賣毒品之聯繫工具，先後共同或單獨於：
  1.98年5月12日晚間7時26分許，綽號「班長」之沈孟勳以其所
    持用之0000000000號行動電話撥打高世偉之上開行動電話，
    約定以1小包（約1公克）4000元之價格，由高世偉販售第二
    級毒品甲基安非他予沈孟勳。嗣高世偉再指示與其有共同販
    賣第二級毒品安非他命犯意聯絡之張文龍，於同日23時52分
    許，持第二級毒品甲基安非他命1包，前往沈孟勳服役之桃
    園下湖西營區後門（即中央警察大學正門對面）交付予沈孟
    勳，沈孟勳並先行支付現金3000元予張文龍，而完成交易。
  2.98年5月13日上午11時8分30秒，由林志雄以其所持用之0000
    000000號行動電話撥打高世偉上開行動電話，約定以2000元
    之價格，由高世偉販賣數量不詳之第一級毒品海洛因予林志
    雄，林志雄隨即至高世偉位於臺北縣汐止市○○路○段617
    號17樓之5租屋處，由高世偉將第一級毒品海洛因交予林志
    雄，並收取現金2000元，而完成交易。
三、嗣98年6月24日15時許，經警持臺灣基隆地方法院核發之搜
    索票，前往新北市（改制前為臺北縣）汐止區○○路○段617
    號17樓之5高世偉租屋處搜索，當場查獲蔡志中、高世偉及
    林志雄等人，並當場扣得高世偉所有之第一級毒品海洛因1
    包（驗餘淨重0.1596公克）、第二級毒品甲基安非他命10包
    （驗餘淨重合計5.8378公克）、用以聯絡販毒事宜之SAMSUN
    G廠牌行動電話1支（含門號0000000000號SIM卡1張），及非
    供本件販毒所用之如附表三編號4至11所示之物品；復經蔡
    志中帶同警員前往基隆市○○區○○街53巷7號7樓之7住處
    搜索，當場扣得其所有之第一級毒品海洛因6包（驗餘淨重
    合計3.4882公克）、第二級毒品甲基安非他命6包（驗餘淨
    重合計5.0982公克）、用以聯絡販毒事宜之SONY ERICSSON
    廠牌行動電話1支（含門號0000000000號SIM卡1張），及供
    其轉讓毒品所用之盛裝毒品用之香菸空盒1個、鐵煙盒1個、
    小鐵盒1個、花仙子飄香劑瓶罐1個等物等物，及非供本件販
    毒所用如附表三編號1至3所示之物品。
四、案經基隆市警察局第一分局報請臺灣基隆地方法院檢察署檢
    察官偵查起訴，及同署檢察官因同一案件移送併辦。
    理  由
壹、證據能力部分：
一、按「被告以外之人於審判外之言詞或書面陳述，除法律有規
    定者外，不得作為證據」，刑事訴訟法第159條第1項定有明
    文，此即學理上所稱「傳聞證據排除法則」。依上開法律規
    定，傳聞證據原則上固無證據能力，但如法律別有規定者，
    即例外認有證據能力。經查：
(一)、上訴人即被告蔡志中及其辯護人主張證人即同案被告高世偉
    、證人黃宁鑫於警詢中所為陳述，上訴人即被告高世偉及其
    辯護人主張證人即同案被告張文龍、證人林志雄於警訊中所
    為陳述，均係屬傳聞證據，皆無證據能力。查上開證人於警
    詢中所述，確屬被告以外之人於審判外之陳述，被告2人及
    其辯護人既爭執該等證人於警詢中所為陳述之證據能力，復
    查無該等警詢陳述有何傳聞例外規定可資適用，自均無證據
    能力可言。
(二)、另按「被告以外之人於偵查中向檢察官所為之陳述，除顯有
    不可信之情況者外，得為證據」，刑事訴訟法第159條之1第
    2項定有明文，此當為首揭傳聞法則之例外。又被告以外之
    人於偵查中向檢察官所為之陳述，就本件被告而言，事實上
    難期有於檢察官偵查中行使反對詰問權之機會，是該等陳述
    應屬未經完足調查之證據，但非謂無證據能力。申言之，如
    於審理時使被告或其辯護人得針對該被告以外之人於偵查中
    向檢察官所為之陳述，有補足行使反對詰問權之機會，即非
    不容許該被告以外之人於偵查中向檢察官所為之陳述作為證
    據（參見最高法院95年度台上字第6675號判決意旨）。經查
    ，證人即同案被告高世偉、證人黃宁鑫於偵查中向檢察官所
    為之證述，均業經具結在案，而被告蔡志中於檢察官偵查中
    固未對該證人詰問或與之對質，但依前開說明，此並非意指
    該證人於偵查中之證述即無證據能力，應僅係屬於未經完足
    調查之證據而已。嗣於原審審理及本院審理時，被告彼等之
    辯護人業已針對該等證人於偵查中所為陳述，對其等分別行
    交互詰問，當已補足被告行使反對詰問權之機會，自不得再
    執被告未於偵查中對該證人詰問或與之對質為辯。復查無檢
    察官偵查中有其他顯不可信之情形，揆諸首揭法律規定，上
    開證人於偵查中所為之證述當有證據能力，而可採為本件之
    證據使用，被告蔡志中及其辯護人主張無證據能力云云，自
    無足取。
(三)、按被告之自白，非出於強暴、脅迫、利誘、詐欺、疲勞訊
    問、違法羈押或其他不正之方法，且與事實相符者，得為證
    據，刑事訴訟法第156條第1項有明文規定。訊據被告蔡志中
    於審理中均主張於警局製作筆錄時，對於伊供稱販賣毒品有
    賺取利潤乙節，乃警員要求伊如此回答，表示如此始得獲取
    交保及減刑等語，查被告蔡志中於98年6月24日所製作之警
    訊筆錄中確有供述其所持有之毒品係為介紹毒品買賣，為賺
    取毒品之記載（見98年度偵字第2895號偵卷一第9、10頁）
    ，惟嗣被告蔡志中於同日移由臺灣基隆地方法院羈押訊問時
    ，旋即改稱於警訊中所為之上情乃警員要求伊這麼回答等語
    （見原審98年度聲羈字第83號卷第8頁），足見被告蔡志中
    於前開警詢之陳述內容，已有非基於其任意性所為之疑慮，
    是依刑事訴訟法第156條第1項之規定，被告蔡志中於警詢中
    所為之自白，自不得採為證據。
二、另按通訊監察錄音之譯文，僅屬依據監聽錄音結果予以翻譯
    之文字，固具文書證據之外觀，但實際上仍應認監聽所得之
    錄音帶或光碟，始屬調查犯罪所得之證物，此乃刑事訴訟法
    第165條之1第2項所稱之證物，如其蒐證程序合法，並經合
    法調查，自具證據能力，故檢察官如提出通訊監察錄音之譯
    文為其證據方法，實乃以其監聽所得之錄音帶或光碟，為調
    查犯罪所得之證物，法院本應依刑事訴訟法第165條之1所列
    之方法調查，以判斷該錄音帶或光碟是否與通訊監察錄音之
    譯文相符，而監聽錄音製作之譯文，雖通常為偵查犯罪機關
    單方面製作，然若被告或訴訟關係人對其真實性並無爭執，
    經法院於審判期日提示譯文供當事人辨認、表示意見並為辯
    論者，程序自屬適法（參照最高法院95年度台上字第295號
    、94年度台上字第4665號判決意旨）。本件刑事警察局對關
    於本案之相關行動電話施以通訊監察，事前均經檢察官依職
    權核發通訊監察書，此有通訊監察書及電話附表在卷可參，
    程序未見違法情事。又刑事警察局依通訊監察錄音所製作之
    譯文，經本院提示予被告等及其辯護人辨認、表示意見並為
    辯論，依上開說明，本案卷內有關違反毒品危害防制條例案
    件之通訊監察譯文，應有證據能力。
三、至本件認定事實所引用之卷內其他卷證資料（包含人證與文
    書證據、物證等證據），並無證據證明係公務員違背法定程
    序所取得，且檢察官、被告及其選任辯護人、公設辯護人於
    本院準備程序及審判期日時均表示無意見而不予爭執，且迄
    至言詞辯論終結前亦未再聲明異議，依刑事訴訟法第159條
    之5第1項之規定，本件認定事實所引用之其他證據，均有證
    據能力。
貳、實體部份：
一、被告蔡志中部份：
    訊據被告蔡志中矢口否認有何本件販賣第一級毒品海洛因予
    黃宁鑫、高世偉犯行，辯稱：販賣予黃宁鑫部分，係伊幫黃
    宁鑫去向李樂昇調貨；另販賣予高世偉部分，則係伊與高世
    偉合資向李樂昇購買，均非伊所販賣，亦無賺取任何利潤云
    云。惟查：
(一)、訊據被告蔡志中於原審審理中，業已供承於98年6月9日以10
    萬元之價格販售5錢數量之第一級毒品海洛因予黃宁鑫之情
    不諱（見原審98年12月8日準備程序筆錄），核與證人黃宁
    鑫於偵查中所證：我施用的海洛因來源是之前跟蔡志中買，
    後來跟另外一名不知姓名的男子買海洛因和安非他命，我向
    蔡志中買過3次海洛因。98年6月9日監聽譯文這是蔡志中打
    給我，他問我到了沒，我們約在港西街即大船入港迴旋的斜
    坡上去的一家咖啡廳門口，我跟我朋友阿耀一起去，阿耀開
    車載我，阿耀把他的錢9萬5千元及我的5千元共10萬元，交
    給蔡志中，蔡志中告訴我們在大船入港迴旋斜坡上來的一個
    花圃那邊拿海洛因，海洛因是用一個峰牌的香煙盒裝著，阿
    耀拿到後，把我的份分給我，剩下的阿耀拿去，之後阿耀載
    我回我家，我們兩個一起在我家施用海洛因等語互核相符（
    見98年度偵字第2895號偵卷一第203頁），並有卷附之監察
    被告蔡志中使用之0000000000號行動電話與證人黃宁鑫使用
    之0000000000號行動電話聯繫之雙向通聯譯文（見同上卷第
    21-23頁）、臺灣基隆地方法院98年度聲監字第206號通訊監
    察書（見偵卷第3074號卷第94-95頁）附卷為證。至被告蔡
    志中雖辯以係為黃宁鑫向李樂昇調貨云云，證人黃宁鑫嗣於
    本院審理中則改稱：與被告蔡志中上開通話之前，我有打電
    話給他，他說沒有，後來打這通電話給他，他說要問別人，
    後來他說要跟別人拿，問我是否要；．．，蔡志中說他要拿
    ，一起幫我拿，我是交10萬元給蔡志中，然後我就去拿云云
    ，惟證人黃宁鑫係向被告蔡志中購買毒品海洛因，而非委其
    調貨等情，已據證人黃宁鑫前開證述明確，且被告蔡志中與
    黃宁鑫交易完成後，經黃宁鑫與「阿耀」施用所購得之海洛
    因，認純度不佳，經黃宁鑫再次電話聯繫表示擬退貨之過程
    ，渠等之通訊內容如下：「（時間：98年6月9日5點30分46
    秒，Ｂ為黃宁鑫，Ａ為被告蔡志中）
    Ｂ：阿中、東西不可以，不一樣。
    Ａ：雞巴，一模一樣，現在又不可以。
    Ｂ：真的不一樣，我剛剛喜1比1、回來洗1比5就搭到了。
    Ａ：不可能喔。
    Ｂ：真的，我沒騙你，我剛洗的。
    Ａ：我就一樣從袋子拿起來的，怎麼可能搞鬼，你不要每次
        都有問題，我一樣袋子拿給人家，今天不知做幾主了，
        人家都沒問題，只有你那邊不行，我有需要跟你搞鬼嗎
        。
    Ｂ：真的不行，人家現在打電話追我，快要暈倒。
    Ａ：我跟你講再重新輾一下。
    Ｂ：我就是用輾的，輾二次都一樣。
    Ａ：不可能，我可以叫我的客戶給你看，你去問，問看我今
        天給他們的可不可以。
    Ｂ：你們當面講好不好，真的不行我沒騙你，剛剛輾1比1可
        以，回來輾1比1.5不可以。
    Ａ：鬥陣你相東西可以，現在又不可以，請教你要怎樣，你
        教我要怎樣，我有可能只做你一趟生意嘛。
    Ｂ：我了5仟，剩下東西退給你，我真的不好做，錢不是我
        的，錢如果是我的我自己吃下來，就不是我的，東西又
        不能出。
    以下略。」（以上見98年度偵字第2895號偵卷一第23頁）
    是依上開監察譯文可知，被告蔡志中提及「我一樣袋子拿給
    人家，今天不知做幾主了」、「我可以叫我的客戶給你看，
    你去問，問看我今天給他們的可不可以」、「我有可能只做
    你一趟生意嘛」等語，已足見被告蔡志中確係立於賣主之地
    位販售毒品，始有所謂「客戶」、「做一趟生意」之供詞，
    再者，苟如被告蔡志中所辯係為黃宁鑫調貨，渠僅立於仲介
    之地位，惟觀之渠與黃宁鑫間之對話，均無提及會代為黃宁
    鑫向貨源之藥頭反應上情，反而係直接拒絕黃宁鑫退貨之要
    求，益足徵證人黃宁鑫確係向被告蔡志中購買毒品，而非委
    請被告向他人購買毒品至明，則被告蔡志中、證人黃宁鑫嗣
    後翻異前供，改稱係調貨之情節，應均係臨訟杜撰之詞，均
    不足採。
(二)、再就被告蔡志中於98年6月上旬某日，約定以6萬元之價格，
    販售第一級毒品海洛因5錢（約18.75公克）予高世偉，嗣先
    後於翌日及98年6月16日18時55分許，交付予受高世偉委託
    前來取貨之張文龍等情，業據證人即同案被告高世偉於偵查
    中具結證稱：98年6月16日我和張文龍一起出錢向蔡志中買
    海洛因，確實有向蔡志中買海洛因，98年6月初已經先向蔡
    志中購買5錢的海洛因，當時已經先拿2錢的海洛因，6月16
    日再去拿3錢的海洛因，就是買5錢海洛因6萬元，6月16 日
    當天，我拿到煙盒，後來發現煙盒是空的，裡面沒有海洛因
    ，又回頭去向蔡志中拿一遍，因為他沒有給我海洛因，後來
    有拿到等語（見98年度偵字第2895號偵卷二第215頁）等語
    ，核與證人即同案被告張文龍於警訊及偵查中所證：98年6
    月16日23時5分45秒是我幫高世偉接電話，但高世偉與蔡志
    中交易的毒品內容，是他們自己講的，我跟高世偉去蔡志中
    的住處向他拿海洛因，蔡志中的住處是一棟旋轉塔，這一次
    是向蔡志中拿3錢的海洛因，因為之前高世偉已經請我去向
    蔡志中拿2錢的海洛因，是在98年6月初的時候，一共買5錢
    的海洛因。在拿2錢海洛因前，高世偉就已經付給蔡志中現
    金6萬元，應該是我拿2錢海洛因前一天給錢。96年6月16日
    是我下車去向蔡志中拿，蔡志中拿到一樓的門口給我，因為
    高世偉在車上睡覺，因為蔡志中都把海洛因放在煙盒內給高
    世偉，一個煙盒可以放5錢的海洛因，我當場拿到煙盒時，
    沒有打開來看，我拿到車上給高世偉，高世偉發現煙盒沒有
    海洛因，高世偉才打電話再問蔡志中，蔡志中說他拿錯了，
    我們再開車回頭去向蔡志中拿一遍，也是我下車去向蔡志中
    拿，確實有拿到，蔡志中本來跟高世偉講好要照1公克的海
    洛因摻0.5公克的葡萄糖比例稀釋，才可以吸食，超過的話
    ，會變很淡，蔡志中說改裝過了是指他自己那邊留的海洛因
    是照這個比例來稀釋等語（見同上卷第179頁、第186-187頁
    ）相符，且其2人證述之內容，亦與被告蔡志中所使用之門
    號0000000000號行動電話與同案被告高世偉所使用之門號
    0000000000號行動電話於同日15時51分23秒起至同日23時5
    分45秒間之通聯紀錄譯文互核相符（見同上卷第182-183頁
    ）。至被告蔡志中雖均辯稱係與同案被告高世偉合資各出6
    萬元，向綽號「雞仔子」之李樂昇購買海洛因云云，另證人
    高世偉、張文龍嗣於審理中亦附和其詞，證人高世偉改證稱
    ：算是我跟蔡志中公家跟「兄仔」（台語，即又綽號「雞兄
    」、「雞仔子」之李樂昇）購買，某次在我跟蔡志中合資之
    前，他跟「兄仔」有去過我那邊，「兄仔」說他缺錢，有講
    到這部分，我才跟蔡志中講說不然我們兩個一起出錢跟「兄
    仔」拿，因為蔡志中跟「兄仔」比較熟。就是一人出6萬元
    ，應該是買一兩，因為我跟蔡志中一人一半云云（見原審卷
    二第36頁）；證人張文龍則改稱：蔡志中跟高世偉在談話的
    時候，說要用六萬元買海洛因，我有聽到... 蔡志中有說到
    他也有要出錢，好像蔡志中跟高世偉一人出一半，是高世偉
    講的，蔡志中就說好，整個過程就是這樣云云（見原審卷第
    47頁），惟依證人高世偉、張文龍前開之證述均無提及係高
    世偉與被告蔡志中合資向他人購買之情節，則渠等於審理中
    合資購買之供詞，是否屬實，已非無疑；再者，有關施用毒
    品之人合資購買毒品之目的無非為了得以購得價格較為便宜
    ，抑或數量較為多量之利益，惟依證人高世偉之證述，竟僅
    因綽號「兄仔」之人向渠等提及其缺錢，即合意與被告蔡志
    中出資購毒，對於所欲購買之毒品數量、價格竟均闕而不論
    ，顯與施用毒品者合資購買之經驗法則不符，自足認證人高
    世偉、張文龍前開與被告蔡志中資購買海洛因之證言，係事
    後迴護被告蔡志中之詞，不足採信，被告蔡志中上開合資購
    買毒品之辯解，亦係避重就輕之詞，委無足取。至被告蔡志
    中復辯以：依卷附之我與高世偉之通訊監察譯文中，有提及
    要幫他介紹毒品，可以找我大ㄟ之語，即足認並非伊在販賣
    云云，惟觀之卷附被告蔡志中使用之0000000000號行動電話
    ，於98年5月25日7時7分59秒與被告高世偉使用之000000000
    0號行動電話之監察譯文（見98年度偵字第2895號卷一第16
    頁），被告蔡志中雖有提及「哪意思是要找我大ㄟ」之話語
    ，惟依上開內容並無從查知兩人係討論合資購買海洛因毒品
    之事，況且證人高世偉復答以：「是還不至於，我這裡是還
    有」等語，足認證人高世偉該次並無向他人購買毒品之意圖
    ，是以上開監察譯文自無從資為有利於被告蔡志中之認定，
    則被告蔡志中主張上開內容為對於渠有利之證據，原判決竟
    漏未審酌云云，尚有誤會。
(三)、又被告蔡志中為警查獲時，經帶同警員前往基隆市○○區○
    ○街53巷7號7樓之7住處搜索，並扣得其所有之第一級毒品
    海洛因6包（驗餘淨重合計3.4882公克）及用以聯絡販毒事
    宜之SAMSUNG廠牌行動電話1 支（含門號0000000000號SIM卡
    1張）等情，並有基隆市警察局第一分局98年6月24日搜索扣
    押筆錄、扣押物品目錄表及上開扣案物品在卷可參（見98
    年度偵字第2895號卷一第80─85頁）。又扣案之第一級毒品
    海洛因共計6包，經分別送請法務部調查局及交通部民用航
    空局醫務中心鑑定結果，其中5包驗餘淨重合計2.98公克（
    空包裝總重1.55公克）、另1包（於搜索扣押目錄表內記載
    為「ｋ他命1小包0.95公克」、於扣押物品清單則記載為「
    編號5ｋ他命1小包0.95公克」）驗餘淨重0.5082公克（毛重
    1.0040公克），此有法務部調查局濫用藥物實驗室98年7月
    24日調科壹字第09823020480號鑑定書、交通部民用航空局
    醫務中心98年9月2日航藥鑑字第0984430號毒品鑑定書（98
    年度偵字第2895號卷一第216、第289頁）附卷可稽。
(四)、查第一級毒品海洛因物稀價昂，取得不易，且為政府嚴予查
    緝取締之違禁物，而非法販賣第一級毒品之刑責甚重，衡情
    非法販賣第一級毒品者苟無利潤可圖，應無甘冒被查緝法辦
    重刑之危險而無端平價供應他人之理。又販賣毒品之價格，
    輒因供需之狀況、貨源之問題、來源是否充裕、雙方交往之
    深淺、查緝鬆嚴、及風險之評估等因素，而有差異，並非固
    定。又販賣者於分裝時，亦因純度之調配、分量之增減，而
    影響其售價。訊據被告蔡志中固均否認販售毒品予黃宁鑫、
    高世偉並無從中賺取利潤云云，惟其同時自承：因我自己有
    在吸食毒品，我一次買多一點比較便宜，而且我拿毒品的對
    象都是李樂昇，李樂昇要求我購買毒品的數量要大，他可以
    算我便宜一點等語（見原審卷一第26頁），足見被告蔡志中
    係以「量差」之方式謀取利潤，則其所圖利益之非法販賣行
    為核與賺取「價差」之目的，應屬相同，並無二致。是以被
    告蔡志中所辯並無營利云云，顯係事後卸責之詞，自不足採
    。
(五)、從而，綜上所述，本件被告蔡志中販賣第一級毒品予黃宁鑫
    、高世偉以營利之犯行，堪以認定，自應依法論科。
二、被告高世偉、張文龍部份：
    訊據被告高世偉均矢口否認有何販賣第二級毒品甲基安非他
    命予沈孟勳、販賣第一級毒品海洛因予林志雄犯行，辯稱：
    ：伊係委託張文龍攜帶安非他命轉交予沈孟勳，乃轉讓並非
    販賣；另伊是找林志雄合資向一綽號「兄仔」之人購買，由
    伊出資8000元，林志雄出資2000元向「兄仔」購買，其後是
    林志雄自己盛裝足量之海洛因後拿走云云；另被告張文龍對
    於被告高世偉與沈孟勳議定交易甲基安非他命事宜後，由渠
    依高世偉之指示前往沈孟勳之服役地點交付販售之毒品甲基
    安非他命1小包予沈孟勳，並向其收取現金之情，迭於警訊
    、偵審中則均供承不諱。經查：
(一)、被告高世偉確有於98年5月12日19時26分許，以其所有之門
    號0000000000號行動電話與沈孟勳所持用之0000000000號行
    動電話聯絡，約定以4000元1小包（約1公克）之價格，販售
    甲基安非他命予沈孟勳，再由被告張文龍於同日23時52分許
    ，持上開第二級毒品甲基安非他命1包，前往沈孟勳服役之
    桃園下湖西營區後門與沈孟勳交易等情，業據證人沈孟勳於
    警詢時供稱：我於96年5月12日19時26分許，以我手機00000
    00000撥打0000000000給小偉，問他是否有安非他命，然後
    向他購買。以3000元購得0.8公克，我是在中央警察大學旁
    邊的巷子裡進行交易，時間為5月12日23時許，由小偉找一
    個我不認識的人送過來才拿到的等語（見98年度偵字第2895
    號偵卷一第56頁背面-57頁）；於偵查中亦證稱：98年5月12
    日19時26分10秒、19時30分43秒、20時28分20秒、21時36分
    8秒4通錄音譯文，是我以電話向小偉購買安非他命，我以3
    千元買0.8公克，約在警察大學正門口旁邊的巷子，是一個
    自稱小龍的男子拿過來：：小偉他們都叫我班長等語（見同
    上卷第119-120頁）。我跟高世偉這次是拿1克的安非他命，
    價格是4千元，但我只給他3千元，其他先欠著。在桃園下湖
    西營區，張文龍是從營區後門給我安非他命，營區後門的對
    面是中央警察大學的正門。我是拿現金3千元給張文龍等語
    明確（見98年度偵字第2895號偵卷二第131-132頁），核與
    證人即同案被告張文龍於偵查中具結證稱：沈孟勳（綽號班
    長）是先打電話給高世偉說要買海洛因和安非他命各一包，
    海洛因重量是81（分成8分之1，含袋重是0.45克），安非他
    命約1克，價格兩個加起來收3000元，其他的錢欠著，我當
    時在高世偉旁邊，高世偉跟我交代要送去給沈孟勳的時間、
    地點，我就送到中央警察大學後門附近的的部隊，部隊的後
    門馬路邊，沈孟勳跟我招手，我就從門縫塞給他。我是騎高
    世偉的機車，從基隆騎車到桃園送貨。98年5月12日晚上11
    點多我送完貨我就到中壢金陵路找我朋友住處找他住一晚，
    13日的晚上8點多才回去高世偉的住處，我先給他收到的3千
    元等語（見同上卷第115-116頁）明確；並有被告高世偉使
    用之0000000000號行動電話與證人沈孟勳使用之門號000000
    0000號行動電話自98年5月12日19時26分12秒至同日23時52
    分25秒止之監察譯文、及被告張文龍使用之門號0000000000
    號行動電話與被告高世偉使用之0000000000號行動電話於98
    年5月13日凌晨0時56分9秒之監察譯文（見同上卷第92-95頁
    ）附卷為證；至證人即共同被告張文龍於原審審理時，復改
    稱：沈孟勳打電話叫高世偉幫他拿毒品安非他命，高世偉就
    幫沈孟勳拿...高世偉騎機車出去幫沈孟勳向一個叫「雞仔
    」的人拿，是我騎機車載高世偉到一個我不熟的基隆的地方
    ，高世偉下車與「雞仔」交易云云（見原審卷一第217頁）
    ，嗣經原審提示證人張文龍所使用之門號0000000000號行動
    電話基地台位置（見98年度偵字第2895號偵卷二第151頁）
    ，顯示證人張文龍當時並無移動外出之跡象，證人張文龍又
    再改口證稱：沒有載高世偉外出向「雞仔」拿安非他命一事
    云云（見原審卷一第233頁），是以被告高世偉既於證人沈
    孟勳以電話與之聯繫購買甲基安非他命事宜，隨即指示張文
    龍外出交付甲基安非他命予沈孟勳，顯見被告高世偉即有足
    夠數量之甲基安非他命得以伺機販售，再者，共同被告張文
    龍嗣依被告高世偉指示送交甲基安非他命予沈孟勳後，事後
    高世偉亦提供海洛因予張文龍施用，以為報酬等情，業據渠
    等一致供述無誤（被告高世偉轉讓第一級毒品海洛因予張文
    龍部分，亦據被告高世偉撤回上訴確定在案），是以苟被告
    高世偉無從中獲利，則其豈會於事後提供海洛因予張文龍施
    用之理，由此足證被告高世偉確係基於營利之意圖販賣甲基
    安非他命予沈孟勳，並非係單純轉讓甲基安非他命予沈孟勳
    ，則共同被告張文龍前開更異之證詞，應係事後迴護被告高
    世偉之詞，不足採信，被告高世偉上開轉讓毒品之辯解，亦
    係避重就輕之詞，亦無足取。
(二)、被告高世偉確有於98年5月13日上午11時8分30秒，以其所持
    用之上開行動電話與林志雄所持用之0000000000號行動電話
    聯絡，約定以2000元之價格，販賣0.3公克之第一級毒品海
    洛因予林志雄，嗣林志雄隨即前往高世偉位於臺北縣汐止市
    ○○路○段617號17樓之5租屋處完成交易等節，業據證人林
    志雄於偵查時證稱：0000000000號與0000000000號行動電話
    於98年5月13日11時8分30秒錄音譯文所示，「B：幫我用一
    個2000的，等一下過去拿，A：! 好」，這是我打給對方，
    忘記是誰接的，我說我要買2千元海洛因等語（見98年度偵
    字第2895號偵卷一第126頁）明確，並有被告高世偉使用之0
    000000000號行動電話與證人林志雄使用之0000000000號98
    年5月13日11時8分30秒通訊譯文附卷為證（見98年度偵字第
    2895號卷二第96頁）。至被告高世偉就與林志雄交易毒品海
    洛因之過程，雖辯以：林志雄有過來，我有先聯絡一個朋友
    「兄仔」（台語），「兄仔」有到我大同路摩天鎮的住處，
    「兄仔」應該是在客廳坐，林志雄有進來我家摩天鎮的屋子
    裡面，林志雄進來的時候，我有先跟林志雄打招呼，我就急
    著要先處理東西，我就跟「兄仔」當面說要拿一萬元的海洛
    因，我就跟志雄一起拿，林志雄拿出兩千元，我拿出八千元
    ，我把一萬元交給「兄仔」，「兄仔」就把海洛因放在桌上
    給我，我跟林志雄講你自己的部分你自己拿走，林志雄就自
    己把海洛因拿去裝云云（見原審卷一第234頁），迄於本院
    審理中仍為相同之供述，另證人林志雄嗣於原審及本院審理
    時，則改稱：我當天先到摩天鎮附近，打電話給高世偉，跟
    高世偉問說可不可以幫我拿兩千元的海洛因，我到摩天鎮高
    世偉住處的時候，我將兩千元放在桌上，高世偉也把八千元
    放在桌上，高世偉將一萬元拿去另一個房間，我好像看到那
    個房間有一個人（我剛進門的時候，看到房間好像有一個人
    ，是男的，年紀不清楚，看起來就是男生的樣子），高世偉
    不知道跟那個人說什麼，內容我記不清楚，高世偉從房間出
    來，手上拿出一包小小包的夾鏈袋，裡面裝的毒品是應該是
    一萬元的份量的海洛因放在桌上，我沒有用工具，大約量一
    下，就拿走兩千元的份量，我自己有帶一個夾鏈袋去裝兩千
    元份量的海洛因，我就走了...高世偉說要合資買云云（見
    原審卷一第228頁），二人均一致供述係合資向「兄仔」購
    買海洛因云云，惟依上開通訊監察譯文內容所示：「B（指
    林志雄）：幫我用一個2000的，等一下過去拿。A（指被告
    高世偉）：好」等語，並無另外由被告高世偉代為聯絡藥頭
    ，抑或二人擬合資購買之內容，足見證人林志雄交易之對象
    為被告高世偉，被告高世偉亦隨即答應該次之交易無誤。至
    二人雖於審理中另行陳稱渠等交易毒品之過程係於被告高世
    偉住處，且另有一綽號「兄仔」之男子在場云云，惟有關施
    用毒品之人合資購買毒品之目的無非為了得以購得價格較為
    便宜，抑或數量較為多量之利益，惟依證人林志雄之證述，
    渠於到達被告高世偉租處後，僅將所欲購買之價金2000元放
    置於桌上，此外，對於被告高世偉究竟如何與該男子議價，
    包含欲合資購買之數量、金額等過程，竟證稱記不清楚云云
    ，顯與合資購買毒品者所注重之量多價微之經驗法則不符，
    已屬有疑；再者，渠2人對於本次合資購買毒品之細節，其
    中有關交易地點究係在被告高世偉住處之房間或客廳，以及
    證人林志雄是否在場親見乙節，證人林志雄先證稱係在另一
    房間，未親眼目睹被告高世偉與「兄仔」的交易過程云云，
    嗣又改稱有看到高世偉拿錢跟對方交易云云；而被告高世偉
    則供稱交易地點是客廳，就在證人林志雄面前云云；另就毒
    品之交付分裝方式乙節，證人林志雄證稱係自己用自己帶去
    的塑膠吸管挑價值2千元之海洛因帶走云云；被告高世偉則
    供稱證人林志雄係用電子磅秤分裝價值2千元之海洛因帶走
    云云，二人所供之購毒及分裝毒品過程等細節，核均非一致
    ，自足認證人林志雄及被告高世偉資購買海洛因之供詞，應
    係臨訟杜撰之詞，不足採信。
(三)、又被告高世偉為警查獲時，復經警當場扣得其所有之第一級
    毒品海洛因1包（驗餘淨重零點0.1596公克）、第二級毒品
    甲基安非他命10包（驗餘淨重合計5.8378公克）及以聯絡販
    毒事宜之SONY ERICSSON廠牌行動電話1支（含門號0000000
    000號SIM卡1張）等情，並有基隆市警察局第一分局98年6月
    24日搜索扣押筆錄、扣押物品目錄表及上開扣案物品在卷可
    參（見98年度偵字第2895號卷一第88─90頁）。又扣案之上
    開毒品，經送請交通部民用航空局醫務中心鑑定結果，其中
    第一級毒品海洛因1包，實稱毛重0.4010公克，淨重0.1610
    公克，取樣0.0014公克，餘重0.1596公克；另第二級毒品安
    非他命10包，實稱毛重7.8380公克，淨重5.8380公克，取樣
    0.0002公克，餘重5.8378公克，此有交通部民用航空局醫務
    中心98年7月16日航藥鑑字第0983480號、98年9月2日航藥鑑
    字第0984430號毒品鑑定書（98年度偵字第2895號卷一第221
    頁、第289頁）附卷可稽。
(四)、查第一級毒品海洛因、第二級毒品甲基安非他命物稀價昂，
    取得不易，且為政府嚴予查緝取締之違禁物，而非法販賣毒
    品之刑責甚重，衡情非法販賣毒品者苟無利潤可圖，應無甘
    冒被查緝法辦重刑之危險而無端平價供應他人之理。又販賣
    毒品之價格，輒因供需之狀況、貨源之問題、來源是否充裕
    、雙方交往之深淺、查緝鬆嚴、及風險之評估等因素，而有
    差異，並非固定。又販賣者於分裝時，亦因純度之調配、分
    量之增減，而影響其售價。訊據被告高世偉自始即否認有何
    販賣海洛因予林志雄及甲基安非他命予沈孟勳之情事，致無
    從得知其購入海洛因、甲基安非他命之確實價格及是否確有
    買低賣高營利情事，惟販賣海洛因、甲基安非他命係屬違法
    行為，非可公然為之，販賣者販入後可任意分裝增減其份量
    再行出售，而每次交易之價格、數量，亦隨時依交易對象、
    當時行情而變動，縱或出售之價格較低，亦非當然無營利意
    圖，即便為相同價格，因份量較少亦能從中獲利，除經坦承
    犯行並能供明販入、賣出確實價量外，委難查得實情，如被
    告自始否認到底，既無法追得上手，更難查悉有無從中獲利
    ，是除非別有事證，足認係按同一價量委買或轉售，確未牟
    利外，尚難據此即認販賣之證據有所未足，否則將造成知過
    坦承者難辭重典，飾詞否認者反得僥倖，而失情理之平。且
    按一般民眾均知政府一向對毒品之查禁森嚴，且重罰不予寬
    貸，衡情倘非有利可圖，絕無平白甘冒被嚴查重罰高度風險
    之理，從而，舉凡其有償交易，除足反證其確係另基於某種
    非營利本意之關係外，通常尚難因無法查悉其販入價格，作
    為是否高價賣出之比較，諉無營利之意思阻卻販賣犯行之追
    訴（最高法院84年度第3次刑事庭會議決議意旨參照），而
    被告高世偉與證人沈孟勳、林志雄均非至親，倘無從中賺取
    差價或投機貪圖小利，豈有屢屢甘冒重典依購入價格轉售或
    代購之理？訊以同案被告張文龍於偵查中復證稱被告高世偉
    販賣沈孟勳、林志雄海洛因及安非他命，可從中獲取二倍以
    上利潤，如果81的海洛因賣3000元，他可以賺1500至2000元
    ，如果是2000元的海洛因，他可以賺1000元，海洛因買回來
    可以加葡萄糖洗過，如果是安非他命1克，可以賺2000元，
    安非他命就無法加，但拿回來的本錢低，賣出去的價格高，
    高世偉都向蔡志中拿海洛因等語（98年度偵字第2895號偵卷
    二第117頁），參諸被告蔡志中與高世偉間之通訊監察譯文
    亦確有蔡志中指示高世偉如何將毒品海洛因添加葡萄糖稀釋
    比例之對話內容，是被告高世偉主觀上具有營利之意圖，亦
    臻明確。
(五)、綜上所述，本件被告高世偉與被告張文龍共同販賣第二級毒
    品甲基安非他命予沈孟勳、被告高世偉販賣第一級毒品予林
    志雄以營利之犯行，均堪以認定，自應依法論科。
三、法律修正之比較適用：
(一)、行為後法律有變更，致發生新舊法比較適用時，除與罪刑無
    關者，例如易刑處分、拘束人身自由之保安處分等事項，不
    必列入綜合比較，得分別適用有利於行為人之法律，另從刑
    原則上附隨於主刑一併比較外，於比較新舊法時應就罪刑有
    關之一切情形，含本刑及有關之共犯、未遂犯、想像競合犯
    、牽連犯、連續犯、結合犯，以及累犯加重、自首減輕暨其
    他法定加減原因（如身分加減）與加減例等，綜其全部罪刑
    之結果為比較後，擇較有利者為整體之適用，不能予以割裂
    而分別適用個別有利之條文。
(二)、按法規之制定與法規之修正，如有特定生效日之必要者，依
    中央法規標準法第14條或第20條第2項準用第14條之規定，
    應分別特定其施行日期。法規制定或前次修正基於特殊因素
    所特定之施行日期，並不適用於日後修正或再次修正之條文
    。又法律之制定或修正，若未明定施行日期者，中央法規標
    準法雖未規定應自何時生效，然法律既經制定或修正並經總
    統公布，自應依一般原則，自公布日起算至第3日發生效力
    。92年7月9日修正公布之毒品危害防制條例第36條規定：「
    本條例自公布後6個月施行」，其立法理由謂：「(一)依修正
    草案第2條第3項規定，法務部需會同衛生署成立審議委員會
    每3個月定期檢討調整毒品之分級及品項，而本次新增第4級
    毒品，有需要在新法施行前先經該審議會檢討後再調整公布
    ，爰預留6個月緩衝期，以利處理。(二)依本條例新修正之規
    定，有必要再訂定相關子法及修正相關法規，以配合本條例
    之施行，故亦有需要預留適當緩衝期，以利訂頒相關子法及
    相關法規之配合修正」，故該條規定，顯係因應該次修正之
    需，始預留適當之緩衝期，故其後修正條文之施行日期尚難
    援引此一規定而為標準，若未明定施行日期者，自應依一般
    原則，自公布日起算至第3日發生效力。查總統於98年5月20
    日以華總一義字第09800125141號令修正公布毒品危害防制
    條例第4、11、11之1、17、20、25條條文，依上開說明，修
    正條文應自公布日起第3日即98年5月22日發生效力。
(三)、又毒品危害防制條例第4條第1項原規定「製造、運輸、販賣
    第一級毒品者，處死刑或無期徒刑；處無期徒刑者，得併科
    新臺幣1千萬元以下罰金」，第2項原規定「製造、運輸、販
    賣第二級毒品者，處無期徒刑或7年以上有期徒刑，得併科
    新臺幣7百萬元以下罰金」，本案被告3人行為後，上開規定
    業經立法院於98年5月5日三讀修正為「製造、運輸、販賣第
    一級毒品者，處死刑或無期徒刑；處無期徒刑者，得併科新
    臺幣2千萬元以下罰金」、「製造、運輸、販賣第二級毒品
    者，處無期徒刑或7年以上有期徒刑，得併科新臺幣1千萬元
    以下罰金」，並經總統於98年5月20日公布，同年月22日生
    效，經比較上開新舊法之規定，犯罪構成要件並未變動，惟
    新法之罰金數額提高，此外，新法第17條復增訂第2項：「
    犯第4條至第8條之罪於偵查及審判中均自白者，減輕其刑。
    」，因之綜合修正前後之法律條文，因被告蔡志中、高世偉
    並未於偵審中自白其等之販賣毒品犯行，縱然被告蔡志中於
    審理中曾供承販售毒品海洛因予黃宁鑫營利之事，惟其於偵
    訊中則始終供稱：並沒有賺錢，有時會互相幫忙調毒品等語
    （見98年度偵字第2895號卷二第200頁），故渠等均無修正
    後毒品危害防制條例第17條第2項之適用，故被告蔡志中、
    高世偉部分自應適用舊法即修正前毒品危害防制條例第4條
    第1項、第2項之規定；另被告張文龍則迭於偵審中均自白與
    被告高世偉共同販賣毒品安非他命犯行，爰應依刑法第2條
    第1項後段規定，適用最有利於被告張文龍之修正後毒品危
    害防制條例之規定。
四、論罪科刑部分：
(一)、被告蔡志中部分：
    核被告蔡志中上開分別販賣第一級毒品海洛因予黃宁鑫、高
    世偉之行為，均係犯修正前毒品危害防制條例第4條第1項之
    販賣第一級毒品罪。被告蔡志中各次持有第一級毒品海洛因
    低度行為，均為販賣第一級毒品海洛因高度行為所吸收，均
    不另論罪。被告蔡志中所犯上開2罪，犯意各別，行為互殊
    ，應予分論併罰。又被告蔡志中本件販賣第一級毒品海洛因
    次數僅2次，交易對象僅2人，則交易金額及獲利難謂鉅額，
    並衡酌其造成之損害，與一般大盤毒梟之情節迥異，而販賣
    第一級毒品罪之法定本刑為死刑或無期徒刑，倘科以法定最
    輕本刑無期徒刑，依一般社會法律情感，仍嫌過重，顯可憫
    恕，乃均依刑法第59條規定減輕其刑，故死刑減為無期徒刑
    ，無期徒刑減為20年以下15年以上有期徒刑，而罰金刑則減
    輕其刑二分之一。
(二)、被告高世偉、張文龍部分：
    核被告高世偉上開分別販賣第一級毒品海洛因予林志雄及販
    賣第二級毒品甲基安非他命予沈孟勳之行為，係犯修正前毒
    品危害防制條例第4條第1項之販賣第一級毒品罪及修正前同
    條例第4條第2項之販賣第二級毒品罪。核被告張文龍所為，
    則係犯修正後之毒品危害防制條例第4條第2項之販賣第二級
    毒品罪。又被告高世偉各次持有第一級毒品海洛因及第二級
    毒品甲基安非他命低度行為、被告張文龍持有第二級毒品甲
    基安非他命低度行為，均為渠等販賣第一級毒品海洛因、販
    賣第二級毒品甲基安非他命高度行為所吸收，均不另論罪。
    被告高世偉、張文龍就販賣第二級毒品甲基安非他命予沈孟
    勳犯行，彼此間有犯意聯絡及行為分擔，為共同正犯。又被
    告張文龍就販賣甲基安非他命予沈孟勳之犯行，業於偵查及
    審判中均自白不諱，爰依修正後毒品危害防制條例第17 條
    第2項規定，減輕其刑。又被告高世偉本件販賣第一級毒品
    海洛因、第二級毒品甲基安非他命次數各僅1次，交易對象
    僅2人，其交易金額及獲利亦非鉅額，另被告張文龍則僅參
    與販賣第二級毒品甲基安非他命部分犯行，經衡酌其等造成
    之損害，與一般大盤毒梟之情節迥異，而販賣第一級毒品罪
    之法定本刑為死刑或無期徒刑，販賣第二級毒品罪之法定本
    刑為無期徒刑或7年以上有期徒刑，倘科以法定最輕本刑之
    無期徒刑或7年以上有期徒刑，依一般社會法律情感，仍嫌
    過重，顯可憫恕，乃均依刑法第59條規定減輕其刑，故死刑
    減為無期徒刑，無期徒刑減為20年以下15年以上有期徒刑、
    有期徒刑7年減為3年6月，而罰金刑則減輕其刑二分之一，
    且被告張文龍部分依法遞減輕之。
五、撤銷原判決理由：
    原審據以論罪科刑，固非無見，惟查：
(一)、原判決對於被告等人所涉扣案毒品之沒收部分，就有關於包
    裝毒品之空包裝袋認均無從與盛裝之毒品海洛因、安非他命
    予以析離，乃併同予以宣告沒收銷燬云云，惟各該包裝袋依
    各鑑定機關鑑定結果，均得以與各該毒品分別鑑秤重量，業
    如前開理由一(三)、二(三)所述，且各該包裝袋有防止毒品裸露
    、逸出及潮濕之功能，並便於攜帶販賣，既得與毒品分別鑑
    秤其重量，與毒品即無難以析離而無法個別宣告沒收之情事
    ，爰應依毒品危害防制條例第19條第1項前段規定宣告沒收
    ，則原判決以與扣案之毒品無從析離併予宣告沒收銷燬，顯
    有違誤。
(二)、科刑之判決書，對於犯罪事實必須詳加認定，而後於理由內
    敘明其認定犯罪事實所憑之證據及其認定之理由，方足以資
    論罪科刑，其所載事實、理由與所宣告之主文，尤必互相一
    致，如事實欄予以記載認定，惟於理由中未予記載，或一部
    未予記載，自無從說明判決主文所由構成之根據，則其判決
    當然違背法令。查原判決事實欄均認定被告蔡志中、高世偉
    分別以其等所申設之門號0000000000號、0000000000號行動
    電話做為販賣毒品之聯繫工具與施用毒品之人聯絡購毒事宜
    云云，而被告蔡志中、高世偉所持用之上開行動電話（均含
    SIM卡）復經警查扣在案，此有扣押物清單附卷可資佐證（
    保管字號98年度證字第1049號、第1050號），是以上開行動
    電話自足以認定為被告蔡志中、高世偉販賣毒品犯行之依據
    ，惟原判決理由欄內均未引用上開扣案之行動電話以資為證
    ，已有疏漏；再者，被告蔡志中為警查扣之上開行動電話廠
    牌為SAMSUNG廠牌行動電話，另被告高世偉為警查扣之上開
    行動電話廠牌則為SONY ERICSSON廠牌行動電話，此觀之扣
    押筆錄、扣押物目錄表自明，而原判決事實欄第五段記載經
    警持搜索票前往被告蔡志中、高世偉之租屋處搜索，並查扣
    其等用以聯絡販賣事宜之門號0000000000號、0000000000號
    行動電話各1支（均含SIM卡）等語，此外，事實欄及理由欄
    中對於查扣之被告蔡志中、高世偉所有之各該行動電話廠牌
    俱無記載，惟原判決於主文欄有關行動電話沒收部分，於被
    告蔡志中項下記載「行動電話壹支（含門號0000000000號SI
    M卡壹張）沒收」，而被告高世偉項下卻加註「SONY ERICSS
    ON廠牌行動電話壹支（含門號0000000000號SIM卡壹張）沒
    收」，則就各該行動電話沒收部分，原判決之主文、事實及
    理由之記載有所不符，非無違誤。
(三)、原判決關於被告蔡志中、高世偉如附表一、二所示之販賣毒
    品所得沒收之諭知均記載「未扣案之販賣所得新臺幣『若干
    元』（因各項所得金額不同，故僅以『若干元』代之）沒收
    ，如全部或一部不能沒收時，以其財產抵償之」，漏未記載
    「未扣案之販賣『毒品』所得」等字，顯有疏漏，亦有不當
    。
(四)、刑法上量刑之一般標準，應以行為人之責任為基礎，並審酌
    一切情狀，尤應注意刑法第57條所列各款事項，為科刑輕重
    之標準，諸如犯罪之手段、犯罪行為人違反義務之程度、犯
    罪所生之危險、犯罪行為人犯罪後之態度，均應綜合考量；
    又刑之量定，固為實體法上賦予法院得為自由裁量之事項，
    但此項職權之行使，仍應受比例原則、平等原則、罪刑相當
    原則之支配，審酌刑法第57條所列各款應行注意事項及一切
    情狀為之，使輕重得宜，罰當其罪，以符合法律授權之目的
    ，自由裁量權之內部界限，最高法院96年度台上字第2357號
    、97年度台上字第6874號判決意旨等可資參照。查被告張文
    龍迭於偵審中固供承本件共同販賣安非他命犯行，惟對於共
    同被告高世偉部分則或有迴護之詞，業如前述，是其犯後態
    度難謂良好，因之原判決就其共同販賣第二級毒品犯行僅論
    處有期徒刑1年10月，顯比施用第二級毒品之最高法定刑有
    期徒刑3年為低，則其量刑權衡顯然失當，自難予以維持。
    是以，公訴人上訴意旨認被告張文龍部分，認原審量刑過低
    ，為有理由。而被告張志中、高世偉上訴否認有本件販賣第
    一級、第二級毒品等犯行，固無理由，惟原判決既有前開可
    議之處，自應由本院將原判決被告蔡志中等人上開如犯罪事
    實欄一、二所示販賣海洛因、甲基安非他命暨被告蔡志中、
    高世偉定應執行部分均予以撤銷改判。
六、爰審酌被告3人均明知海洛因、甲基安非他命乃屬戕害他人
    身心之毒品，竟無視國家杜絕毒品犯罪之禁令，為貪圖不法
    利益，鋌而走險販毒，戕害國民身心健康，危害社會治安情
    節甚鉅，惡性非輕，兼衡其等各自販賣毒品之次數、數量，
    及其遭查獲之第一、二級毒品之數量多寡，並衡酌被告蔡志
    中、高世偉就販賣毒品犯行，一再飾詞狡辯，犯後態度不佳
    、被告張文龍僅參與一次販賣毒品犯行，且犯後亦坦白承認
    ，態度尚佳，暨其等各自生活狀況、智識程度、犯罪之動機
    、目的、手段等一切情狀，分別就其等3人上揭所犯各罪量
    處如主文所示之刑，並就被告蔡志中、高世偉部分定其應執
    行之刑，以示懲儆。
七、宣告沒收部分：
(一)、被告蔡志中部分：
  1.扣案之第一級毒品海洛因6包（其中5包合計淨重2.98公克，
    另一包驗餘淨重0.5082公克，6包合計驗餘淨重3.4882公克
    ，見偵卷第2895號卷一第216、289頁），應依毒品危害防制
    條例第18條第1項前段，宣告沒收銷燬之。另上開包裝毒品
    之包裝袋6只，有防止毒品裸露、逸出及潮濕之功能，並便
    於攜帶販賣，既得與毒品分別鑑秤其重量，與毒品即無難以
    析離而無法個別宣告沒收之情事，訊據被告蔡志中於警詢中
    亦供明為其所有無誤，且係供犯販賣第一級毒品罪所用之物
    ，應依毒品危害防制條例第19條第1項前段規定宣告沒收之
    。
  2.按毒品危害防制條例第19條第1項固規定「犯第4條至第9條
    、第12條、第13條或第14條第1項、第2項之罪者，其供犯罪
    所用或因犯罪所得之財物，均沒收之，如全部或一部不能沒
    收時，追徵其價額或以其財產抵償之」。被告蔡志中販賣第
    一級毒品海洛因（附表一編號1、2）之所得，合計為16萬元
    ，雖未扣案，惟均屬其因犯罪所得之財物，亦應依同項規定
    宣告沒收，並諭知如全部或一部不能沒收時，以其財產抵償
    之。
  3.扣案之SAMSUNG廠牌行動電話1支（含門號0000000000號SIM
    卡1張），係被告蔡志中所有供聯繫販賣第一級毒品所用之
    物，業據其供承在卷，復依其與行動電話業者之約定，SIM
    卡於申辦手續完成時即已歸申請人所有，自應依毒品危害防
    制條例第19條第1項規定宣告沒收。
(二)、被告高世偉、張文龍部分：
  1.扣案之第一級毒品海洛因1包（驗餘淨重0.1596公克）、第
    二級毒品甲基安非他命10包（驗餘淨重合計5.8378公克），
    均應依毒品危害防制條例第18條第1項前段，宣告沒收銷燬
    之。
  2.按毒品危害防制條例第19條第1項固規定「犯第4條至第9條
    、第12條、第13條或第14條第1項、第2項之罪者，其供犯罪
    所用或因犯罪所得之財物，均沒收之，如全部或一部不能沒
    收時，追徵其價額或以其財產抵償之」。但共同正犯之犯罪
    所得為現款時，因係合併計算，且於全部或一部不能沒收時
    ，以其財產抵償之，為避免執行時發生重複沒收、抵償之情
    形，故各共同正犯之間係採連帶沒收主義，於裁判時僅諭知
    連帶沒收，不得就全體共同正犯之總所得，對各該共同正犯
    分別重複諭知沒收（最高法院95年度臺上字第6051號判決要
    旨參照）。被告高世偉販賣第一級毒品海洛因（附表二編號
    2）及第二級毒品甲基安非他命（附表二編號1）之所得，分
    別為2千元、3千元，其中販賣甲基安非他命所得3千元部分
    係與共同被告張文龍共同販賣所得，是應依同條例第19條第
    1項之規定，分別於其等項下宣告如主文第二項所示沒收、
    抵償或連帶沒收、抵償之。
  3.扣案之SONY ERICSSON廠牌行動電話1支（含門號0000000000
    號SIM卡1張），係被告高世偉所有供其與共同被告張文龍，
    或單獨供聯繫販賣第一級、第二級毒品所用之物，業據其供
    承在卷，復依其與行動電話業者之約定，SIM卡於申辦手續
    完成時即已歸申請人所有，自應依毒品危害防制條例第19條
    第1項規定宣告沒收之。
(三)、至其餘如附表三所示之扣案物品，因無證據證明與本件被告
    等3人販賣海洛因、甲基安非他命等犯行有關，另被告蔡志
    中為警查獲時所查扣之第二級毒品甲基安非他命6包（驗餘
    淨重合計5.0982公克）、香菸空盒1個、鐵煙盒1個、小鐵盒
    1個、花仙子飄香劑瓶罐1個等物等物，則係屬其所涉轉讓毒
    品部分犯行所應予沒收之物，均與本件販賣毒品無關，爰不
    予本案宣告沒收之，附此敘明。
據上論斷，應依刑事訴訟法第369條第1項前段、第364條、第299
條第1項前段，修正前毒品危害防制條例第4條第1項、第2項、第
18條第1項、第19條第1項、修正後毒品危害防制條例第4條第2項
、第17條第2項，刑法第2條第1項前段、第11條前段、第28條、
第59條、第51條第5款，判決如主文。
本案經檢察官王金聰到庭執行職務。
中    華    民    國    100    年    2    月  17      日
                  刑事第二十三庭  審判長法  官 童有德
                                        法  官 陳祐治
                                        法  官 徐蘭萍
以上正本證明與原本無異。
如不服本判決，應於收受送達後10日內向本院提出上訴書狀，其
未敘述上訴之理由者並得於提起上訴後10日內向本院補提理由書
（均須按他造當事人之人數附繕本）「切勿逕送上級法院」。
                                        書記官 林月蓉
中    華    民    國    100    年    2    月  17      日
毒品危害防制條例第4條
製造、運輸、販賣第一級毒品者，處死刑或無期徒刑；處無期徒
刑者，得併科新臺幣二千萬元以下罰金。
製造、運輸、販賣第二級毒品者，處無期徒刑或七年以上有期徒
刑，得併科新臺幣一千萬元以下罰金。
製造、運輸、販賣第三級毒品者，處五年以上有期徒刑，得併科
新臺幣七百萬元以下罰金。
製造、運輸、販賣第四級毒品者，處三年以上十年以下有期徒刑
，得併科新臺幣三百萬元以下罰金。
製造、運輸、販賣專供製造或施用毒品之器具者，處一年以上七
年以下有期徒刑，得併科新臺幣一百萬元以下罰金。
前五項之未遂犯罰之。
附表一：
  ┌──┬─────┬─────┬───────┬─────────────────┐
  │編號│犯罪時間  │販賣對象  │所犯法條      │宣告刑                            │
  ├──┼─────┼─────┼───────┼─────────────────┤
  │ 1  │98年6月9日│黃宁鑫    │毒品危害防制條│蔡志中販賣第一級毒品，處有期徒刑拾│
  │    │          │          │例第4條第1項  │陸年。扣案之第一級毒品海洛因陸包（│
  │    │          │          │              │驗餘淨重合計參點肆捌捌貳公克）均沒│
  │    │          │          │              │收銷燬之；扣案之包裝上開海洛因之空│
  │    │          │          │              │包裝袋陸只、SAMSANG廠牌行動電話壹 │
  │    │          │          │              │支（含門號0000000000號SIM卡壹張） │
  │    │          │          │              │沒收；未扣案之販賣毒品所得新臺幣拾│
  │    │          │          │              │萬元沒收，如全部或一部不能沒收時，│
  │    │          │          │              │以其財產抵償之。                  │
  ├──┼─────┼─────┼───────┼─────────────────┤
  │ 2  │98年6月上 │高世偉    │毒品危害防制條│蔡志中販賣第一級毒品，處有期徒刑拾│
  │    │旬某日    │          │例第4條第1項  │陸年。扣案之第一級毒品海洛因陸包（│
  │    │          │          │              │驗餘淨重合計參點肆捌捌貳公克）均沒│
  │    │          │          │              │收銷燬之；扣案之包裝上開海洛因之空│
  │    │          │          │              │包裝袋陸只、SAMSANG廠牌行動電話壹 │
  │    │          │          │              │支（含門號0000000000號SIM卡壹張） │
  │    │          │          │              │沒收；未扣案之販賣毒品所得新臺幣陸│
  │    │          │          │              │萬元沒收，如全部或一部不能沒收時，│
  │    │          │          │              │以其財產抵償之。                  │
  └──┴─────┴─────┴───────┴─────────────────┘
附表二：
  ┌──┬─────┬─────┬───────┬─────────────────┐
  │編號│犯罪時間  │販賣對象  │所犯法條      │宣告刑                            │
  ├──┼─────┼─────┼───────┼─────────────────┤
  │ 1  │98年5月12 │沈孟勳    │毒品危害防制條│高世偉共同販賣第二級毒品，處有期徒│
  │    │日        │          │例第4條第2項  │刑肆年。扣案之第二級毒品甲基安非他│
  │    │          │          │              │命拾包（驗餘淨重合計伍點捌參柒捌公│
  │    │          │          │              │克）均沒收銷燬之；扣案之包裝上開甲│
  │    │          │          │              │基安非他命之空包裝袋拾只、SONY    │
  │    │          │          │              │ERICSSON廠牌行動電話壹支（含門號  │
  │    │          │          │              │0000000000號SIM卡壹張）與張文龍連 │
  │    │          │          │              │帶沒收；未扣案之販賣毒品所得新臺幣│
  │    │          │          │              │參仟元與張文龍連帶沒收，如全部或一│
  │    │          │          │              │部不能沒收時，以其等財產連帶抵償之│
  │    │          │          │              │。                                │
  ├──┼─────┼─────┼───────┼─────────────────┤
  │ 2  │98年5月13 │林志雄    │毒品危害防制條│高世偉販賣第一級毒品，處有期徒刑拾│
  │    │日上午    │          │例第4條第1項  │伍年。扣案之第一級毒品海洛因壹包（│
  │    │          │          │              │驗餘淨重零點壹伍玖陸公克）沒收銷燬│
  │    │          │          │              │之；扣案之包裝上開海洛因之空包裝袋│
  │    │          │          │              │壹只、SONY ERICSSON廠牌行動電話壹 │
  │    │          │          │              │支（含門號0000000000號SIM卡壹張） │
  │    │          │          │              │沒收。未扣案之販賣毒品所得新臺幣貳│
  │    │          │          │              │仟元沒收，如全部或一部不能沒收時，│
  │    │          │          │              │以其財產抵償之。                  │
  │    │          │          │              │                                  │
  └──┴─────┴─────┴───────┴─────────────────┘
附表三：
 ┌───┬────────┬────────────┬──────────────┐
 │編號  │品名            │數量                    │備註                        │
 ├───┼────────┼────────────┼──────────────┤
 │一    │吸食器          │參組                    │保管字號98年度證字第1050號  │
 ├───┼────────┼────────────┼──────────────┤
 │二    │愷他命          │壹包（毛重零點九五公克）│保管字號98年度證字第1050號  │
 ├───┼────────┼────────────┼──────────────┤
 │三    │愷他命吸食工具  │貳組                    │保管字號98年度證字第1050號  │
 ├───┼────────┼────────────┼──────────────┤
 │四    │電子磅秤        │貳台                    │保管字號98年度證字第1049號  │
 ├───┼────────┼────────────┼──────────────┤
 │五    │分裝袋          │大型120個、中型172個、  │保管字號98年度證字第1049號  │
 │      │                │小型529個，共計821個    │                            │
 ├───┼────────┼────────────┼──────────────┤
 │六    │新台幣現金      │參萬元                  │保管字號98年度證字第1049號  │
 ├───┼────────┼────────────┼──────────────┤
 │七    │美金現鈔        │參佰元                  │保管字號98年度證字第1049號  │
 ├───┼────────┼────────────┼──────────────┤
 │八    │吸食器          │四組                    │保管字號98年度證字第1049號  │
 ├───┼────────┼────────────┼──────────────┤
 │九    │分裝杓          │四支                    │保管字號98年度證字第1049號  │
 ├───┼────────┼────────────┼──────────────┤
 │十    │注射針筒        │貳支                    │保管字號98年度證字第1049號  │
 ├───┼────────┼────────────┼──────────────┤
 │十一  │殘渣袋          │伍個                    │保管字號98年度證字第1049號  │
 └───┴────────┴────────────┴──────────────┘